【裁判字號】    95,訴,2188
【裁判日期】    951124
【裁判案由】    毒品危害防制條例
【裁判全文】
臺灣高雄地方法院刑事判決              95年度訴字第2188號
公  訴  人  臺灣高雄地方法院檢察署檢察官
被      告  甲○○
上列被告因毒品危害防制條例案件，經檢察官提起公訴（95年度
毒偵字第4220號），被告於本院準備程序中為有罪之陳述，經合
議庭裁定由受命法官依簡式審判程序獨任審理，本院判決如下：
    主  文
甲○○施用第一級毒品，累犯，處有期徒刑拾月。扣案摻有海洛
因殘渣難以析離之包裝袋壹只，沒收銷燬之。扣案黏貼有編號1
貼紙之注射針筒壹支，沒收。
    事  實
一、甲○○前於民國83年間，先後因違反肅清煙毒條例案件，經
    本院以83年度訴字第2742號、第4260號判決各判處有期徒刑
    3 年2 月確定，經定應執行刑為有期徒刑6 年，於88年1 月
    16日假釋出監，後經撤銷假釋，入監執行殘刑3 年20日，於
    93年10月31日縮刑期滿。另於89年間，經施用毒品案件，經
    本院以89年度毒聲字第5697號裁定送觀察、勒戒後，認有繼
    續施用毒品之傾向，再經以89年度毒聲字第6259號裁定令入
    戒治處所施以強制戒治。於戒治期間，因戒治成效經評定為
    合格，認無繼續戒治之必要，經本院以89年度毒聲字第9853
    號裁定停止戒治，所餘戒治期間付保護管束。嗣在停止戒治
    付保護管束期間內，甲○○復因違反保護管束事項情節重大
    ，經本院以90年度毒聲字第1477號裁定撤銷停止戒治，令入
    戒治處所繼續施以強制戒治，於90年12月6 日強制戒治執行
    完畢釋放後，經台灣高雄地方法院檢察署檢察官，以91年度
    戒毒偵字第70號為不起訴處分確定。詎甲○○仍未戒除毒癮
    ，於前開強制戒治執行完畢釋放後之5 年內，復基於施用第
    一級毒品海洛因之犯意，於95年4 月22日下午3 時20分許，
    在高雄市前鎮區○○○路566 號廁所內，與友人李雅芳（涉
    嫌施用毒品犯行部分，另案處理）以將海洛因粉末摻水後置
    入針筒內，再注射入人體之方式，各施用第一級毒品海洛因
    1 次。嗣於同日下午3 時30分許，在上址為警查獲，並扣得
    其與李雅芳共同出資購買之第一級毒品海洛因1 包（檢驗前
    淨重0.01公克、檢驗後檢體已用罄，故僅存摻有海洛因殘渣
    難以析離之包裝袋1 只扣案），及甲○○所有，用以施用海
    洛因之注射針筒1 支（上開海洛因包裝及注射針筒，均扣在
    李雅芳施用毒品案件項下；本件除上開針筒外，因尚同時扣
    得李雅芳持有之注射針筒1 支，為區別兩針筒所有人不同，
    故將上開甲○○使用之針筒黏貼編號1 貼紙，以茲區別）。
二、案經高雄市政府警察局苓雅分局報請臺灣高雄地方法院檢察
    署檢察官偵查後起訴。
    理  由
一、按本件被告甲○○所犯係死刑、無期徒刑、最輕本刑為3 年
    以上有期徒刑以外之罪，其於準備程序就前揭被訴事實為有
    罪之陳述，經受命法官告知簡式審判程序之旨，並聽取其與
    公訴人之意見後，本院認無不得或不宜改依簡式審判程序進
    行之處，爰依刑事訴訟法第273 條之1 第1 項、第284 條之
    1 ，裁定本件由受命法官獨任進行簡式審判程序，合先敘明
    。
二、上揭事實，業據被告於本院審理中自白不諱，而其為警查獲
    時所採取之尿液，經送請高雄市立凱旋醫院檢驗結果，呈施
    用海洛因後代謝而出之嗎啡陽性反應，有該醫院95年5 月1
    日編號A00000000 號濫用藥物尿液檢驗報告及嫌疑人尿液採
    證檢驗對照表等件附卷可稽。另遭查獲扣案之白色粉末1 包
    ，經送檢驗結果，認該白粉含第一級毒品海洛因成分（淨重
    0.01公克、檢驗後檢體均用罄）等情，有高雄市立凱旋醫院
    95 年9月4 日高市凱醫檢字第2259號鑑定通知書1 紙存卷可
    參，足認該白粉即係第一級毒品海洛因無訛。扣案海洛因經
    檢驗結果，雖已全部用罄，惟該海洛因包裝因包覆毒品，其
    上顯留有毒品殘渣，衡情自難與之剝離等情，仍足堪認定。
    此外，本件尚有被告所有，用以施用海洛因之注射針筒1 支
    （黏貼有編號1 貼紙）扣案足資佐證。被告上開自白核與事
    實相符，自可採為認定事實之證據。又被告有事實欄所載經
    觀察、勒戒及強制戒治執行完畢之情，有卷附臺灣高等法院
    被告前案紀錄表1 份可按。從而，被告於強制戒治執行完畢
    釋放後，5 年內再犯本件施用毒品犯行，洵堪認定，本件事
    證明確，自應依法論科。
三、論罪科刑：
  (一)查被告行為後，刑法於94年2 月2 日經總統令修正公布，於
    95年7 月1 日施行，而比較新舊法時應就罪刑有關之共犯、
    未遂犯、想像競合犯、牽連犯、連續犯、結合犯，以及累犯
    加重、自首減輕暨其他法定加減原因（如身分加減）與加減
    例等一切情形，綜其全部罪刑之結果而為比較（最高法院95
    年5 月23日刑事庭第8 次會議決議參照）。經查：被告行為
    後，刑法第47條累犯原規定：「受有期徒刑之執行完畢或受
    無期徒刑或有期徒刑一部之執行而赦免後，五年以內再犯有
    期徒刑以上之罪者，為累犯，加重本刑至二分之一。」，修
    正後之刑法第47條規定為：「受徒刑之執行完畢，或一部之
    執行而赦免後，五年以內故意再犯有期徒刑以上之罪者，為
    累犯，加重本刑至二分之一。第九十八條第二項關於因強制
    工作而免其刑之執行者，於受強制工作處分之執行完畢或一
    部之執行而免除後，五年以內故意再犯有期徒刑以上之罪者
    ，以累犯論。」。本件被告所犯係屬故意犯罪，不論依修正
    前後法律規定均構成累犯，是以新法規定對被告並未較有利
    ，應以行為時即修正前之刑法規定，論以被告累犯。是經全
    部罪刑比較之結果，依刑法第2 條第1 項從舊從輕原則之規
    定，以行為時之舊法規定有利於被告，自應適用修正前之刑
    法處斷。
  (二)查海洛因屬毒品危害防制條例第2 條第2 項所稱之第一級毒
    品，不得持有、施用。被告竟分別持之以施用，核其所為，
    係犯毒品危害防制條例第10條第1 項之施用第一級毒品罪，
    其施用毒品前後持有該毒品之低度行為，應被其施用之高度
    行為所吸收，不另論罪。又被告有如事實欄所載前科，入監
    執行，於93年10月31日縮刑期滿等情，有卷附臺灣高等法院
    被告前案紀錄表1 紙可參，被告於徒刑執行完畢後，5 年內
    再犯本件有期徒刑以上之罪，為累犯，應依修正前刑法第47
    條規定加重其刑。爰審酌被告前因施用毒品犯行，業經觀察
    、勒戒及強制戒治後，猶再施用毒品不輟，顯見其毒癮非淺
    ，施用毒品除戕害自身健康外，對社會秩序亦產生不良影響
    ，並考量本件被告施用毒品之時間、頻率，以及其犯後坦承
    犯行，尚知悔悟等一切情狀量處如主文所示之刑。扣案白色
    粉末1 包，經送檢驗結果係第一級毒品海洛因等情，已如上
    述，惟於鑑驗過程中，海洛因既已全部用罄，自無庸宣告沒
    收銷燬，僅該海洛因之包裝因包覆毒品，其上顯留有該毒品
    之殘渣，衡情自難與之剝離，當應整體視之為毒品，依毒品
    危害防制條例第18條第1 項前段，不問屬於犯人與否，沒收
    銷燬之。另扣案黏貼有編號1 貼紙之注射針筒1 支，為被告
    所有，用以施用海洛因毒品之情，據其到庭供述甚明，應依
    刑法第38條第1 項第2 款宣告沒收。
據上論斷，應依刑事訴訟法第273 條之1 第1 項、第299 條第1
項前段，毒品危害防制條例第10條第1 項、第18條第1 項前段，
刑法第2 條第1 項前段、第11條、第38條第1 項第2 款，修正前
刑法第47條，判決如主文。
本案經檢察官乙○○到庭執行職務。
中    華    民    國    95    年    11    月    24    日
                  刑事第十二庭  法  官  黃宗揚
以上正本證明與原本無異。
如不服本判決，應於收受送達後10日內向本院提出上訴書狀。
中    華    民    國    95    年    11    月    27    日
                                書記官  王壹理
毒品危害防制條例第10條
施用第一級毒品者，處 6 月以上 5 年以下有期徒刑。


司法院資訊處製作；財團法人民間司法改革基金會備份。
